【裁判字號】    96,抗,630
【裁判日期】    971024
【裁判案由】    本票裁定
【裁判全文】
臺灣臺北地方法院民事裁定               96年度抗字第630號
再抗告  人  甲○○
訴訟代理人  林毓棟律師
相  對  人  中華商業銀行股份有限公司
法定代理人  接管小組召集人乙○.
上列當事人間請求本票裁定事件，再抗告人對於本院民國九十六
年十月八日裁定提起再抗告，本院裁定如下：
    主  文
再抗告駁回。
程序費用新台幣壹仟元由再抗告人負擔。
    理  由
一、相對人於原審聲請意旨略以：伊執有再抗告人與第三人江慧
    敏、王貴敏於民國（下同）93年6月17日簽發，票面金額新
    台幣 (下同）200萬元，付款地在台北市，約定利息按年利
    率20%計算，到期日96年5月27日，並免除作成拒絕證書之本
    票一紙（下稱系爭本票），經伊於到期日提示，僅獲償部分
    票款，尚有1,996,000元未受償，爰依票據法第123條規定，
    聲請裁定就上開未付票款本息准許強制執行等語。原審就系
    爭本票中之1,996,000元及自96年5月28日起算之約定利息，
    裁定准許強制執行。再抗告人則以：系爭本票係偽造變造，
    且未向伊提示票據為由，對原審之本票裁定提起抗告。抗告
    法院則以：票據之偽造變造係屬實體爭執事項，不得於本票
    裁定之非訟事件程序中爭執，且抗告人未舉證相對人未提示
    系爭本票等為由，駁回抗告在案。
二、本件再抗告意旨略以：
（一）再抗告人確認系爭本票上所載之再抗告人簽名及印文均屬
      偽造，又相對人並未向再抗告人提示系爭本票，原審以「
      抗告人所稱相對人未提示本票云云，觀諸系爭本票有免除
      做成拒絕證書之記載，按諸票據法第124條、第95條但書
      規定，自應由抗告人舉證證明之，然抗告人並未舉證以實
      其說，其上開所述，自難採信。」為適用證據法則顯有錯
      誤，票據法第95條本文之適用必須以「票據真正且執票人
      於簽名時即知票據上有免除作成拒絕證書之記載」為前提
      ，方符合證據法則。再抗告人既已否認票據之真正，發票
      人亦從未舉證票據為真正，是該票據之真正性尚不具備，
      形式證據力因此亦不具備，就此不具備真正性之私文書，
      再抗告人自無舉證證明執票人未於所定期限內為付款提示
      之義務云云。
（二）再者，再抗告人既已主張票據為偽造，再抗告人自始不知
      有此票據，更無從得知執票人為誰，所定期限為何時，以
      及票據上是否有「免除作成拒絕證書之記載」等事實。再
      抗告人自始客觀不能依票據法第95條舉證主張執票人未於
      其所定期限內為付款之提示，因此並無票據法第95條之適
      用，原審之認定，違反經驗法則、論理法則。再者，書證
      必須真正而無瑕疵者，始有訴訟法上之形式證據力，是以
      ，原審之舉證責任認定並不符合證據法則，又與最高法院
      判決先例歧異，是為適用法規顯有錯誤，基於法律律一致
      性的需求，實有統一見解之必要，爰依法提起本件再抗告
      ，並請求鈞院不得准許就系爭本票對再抗告人為強制執行
      云云。
三、按，對於抗告法院之裁定再為抗告，僅得以其適用法規顯有
    錯誤為理由，並經原法院之許可者為限。前項許可，以原裁
    定所涉及之法律見解具有原則上重要性者為限，非訟事件法
    第45條第2項、第3項定有明文。所謂適用法規顯有錯誤，係
    指確定判決所適用之法規顯然不合於法律規定，或與現尚有
    效之判例、解釋顯然違反者而言，不包括認定事實錯誤、取
    捨證據失當、判決不備理由及在學說上諸說併存致發生法律
    上見解歧異等情形在內，最高法院著有63年台上字第880 號
    及同院71年台再字第210號判例意旨闡釋甚詳。另所謂原則
    上之重要性，係指該再抗告事件所涉及之法律問題，意義重
    大而有加以闡釋之必要者而言。次按本票執票人，依票據法
    第123條規定，聲請法院裁定許可對發票人強制執行，係屬
    非訟事件，此項聲請之裁定，及抗告法院之裁定，僅依非訟
    事件程序，以審查強制執行許可與否，並無確定實體上法律
    關係存否之效力，如發票人就票據債務之存否有爭執時，應
    由發票人提起確認之訴，以資解決，此亦有最高法院57年度
    台抗字第76號判例意旨可資參照。
四、經查：
（一）再抗告人遽以其既已否認系爭票據之真正、進而主張「就
      執票人未提示之事實」不負舉證責任，並指摘原審依票據
      法第95條但書規定，需由再抗告人負舉證責任是適用法規
      錯誤云云，核非有理，蓋原審法院無從審究系爭票據上簽
      名是否偽造變造之實體事項，若票據形式上要件已完備，
      即應為准許本票強制執行之裁定。而就關於提示之事實，
      原審法院依票據法第95條但書規定，認應由再抗告人負舉
      證責任，適用法律並無錯誤。有關舉證責任之分配及認定
      ，原審法院並無違反經驗法則或證據法則之處。衡諸再抗
      告論旨所述情形，核屬對於原審法院事實認定及證據取捨
      之職權行使指摘其為不當，並未涉及裁定適用法規是否顯
      有錯誤之問題，更未有法律問題意義重大而有加以闡釋之
      必要。從而，揆諸首開規定及說明，再抗告人提起之再抗
      告，於法不合，不應准許，應予駁回。
（二）又本件再抗告人已向本院提起確認本票債權不存在等之訴
      ，並經台北簡易庭於97年9月4日以96北簡字第30797號判
      決，確認相對人持有以再抗告人名義簽發之系爭本票債權
      及借款債權均不存在，而依非訟事件法第195條第2項前段
      規定，執行法院即應停止強制執行，於前揭案件尚未確定
      前，相對人並無以本票裁定為執行名義向法院聲請強制執
      行之可能，是再抗告人請求法院不准許相對人強制執行云
      云（衡情係聲明請求廢棄原裁定），亦無理由，附此說明
      。
五、爰依非訟事件法第45條第5項、第21條第2項、第24條第1項
    ，民事訴訟法第436條之3第3項、第78條，裁定如主文。
中    華    民    國    97    年    10    月    24   日
                  民事第四庭  審判長法  官  周祖民
                                    法  官  鄧德倩
                                    法  官  張瑜鳳
以上正本係照原本作成。
本裁定除以適用法規顯有錯誤為理由，並經本院許可外，不得再
抗告。如提起再抗告，應於收受後10日內委任律師為訴訟代理人
向本院提出再抗告狀。並繳納再抗告費新台幣1,000元。
中    華    民    國    97    年    10    月     28  日
                                    書記官  戴伯勳


司法院資訊處製作；財團法人民間司法改革基金會備份。
